【裁判字號】    98,訴,1092
【裁判日期】    980831
【裁判案由】    違反槍砲彈藥刀械管制條例
【裁判全文】
臺灣臺北地方法院刑事判決              98年度訴字第1092號
公  訴  人  臺灣臺北地方法院檢察署檢察官
被      告  甲○○
選任辯護人  蔡坤鐘律師
上列被告因違反槍砲彈藥刀械管制條例案件，經檢察官提起公訴
（98年度偵字第12426 號），本院判決如下：
    主  文
甲○○未經許可，寄藏子彈，處有期徒刑陸月，併科罰金新臺幣
伍萬元，有期徒刑如易科罰金，罰金如易服勞役，均以新臺幣壹
仟元折算壹日。
扣案口徑9mm 制式子彈拾玖顆，均沒收。
    事   實
一、甲○○明知未經主管機關許可，不得寄藏屬槍砲彈藥刀械管
    制條例管制之制式、具有殺傷力之子彈，竟於民國95年8 、
    9 月間，在臺灣地區內某不詳處所，受吳順興（已經死亡）
    之請託，代為寄藏吳順興所有且以鐵盒裝放之口徑9mm 之制
    式子彈29顆及直徑8.9mm 之具有傷殺力子彈1 顆，並將之藏
    置於其位於臺北市○○區○○路333 巷5 弄2 號住處房間床
    鋪旁。嗣於98年5 月14日警員持本院所核發之搜索票前往上
    址執行搜索時，經警員發覺而查獲，並扣得上述子彈30顆（
    其中口徑9mm 制式子彈29顆，經採樣10顆鑑定試射擊發，已
    喪失子彈效用；另直徑8.9mm 具有傷殺力之子彈1 顆，經鑑
    定試射擊發，亦已喪失子彈效用）。
二、案經臺北市政府警察局萬華分局報請臺灣臺北地方法院檢察
    署檢察官偵查起訴。
    理   由
壹、證據能力
    被告甲○○雖質疑本案警員於執行搜索時，扣押上述子彈之
    合法性。惟按刑事訴訟法第152 條規定：「實施搜索或扣押
    時，發見另案應扣押之物，亦得扣押之，分別送交該管法院
    或檢察官」，足見搜索之目的在於發現應扣押之物，若有所
    發現，無論是搜索票所記載之物、未記載之本案應扣押之物
    或另案應扣押之物，均得依法扣押之。而本案搜索係經法官
    簽發搜索票始進行搜索，且搜索票所載應搜索處所為臺北市
    萬華區○○路333 巷5 弄2 號，應扣押之物為有關毒品危害
    防制條例之海洛因、吸食器，嗣警員持該搜索票至上址執行
    搜索時，於被告房間床鋪旁發現扣案子彈，遂予附帶扣押之
    情，此為被告甲○○所不否認，並經證人即本案執行搜索之
    警員羅賢榮於本院審理中證述明確（見本院98年8 月20日審
    判筆錄第2 頁至第3 頁），是此，被告所居住之上址既為本
    院核發搜索票所准許搜索之範圍，且在合法搜索時，發現另
    案應扣押之物，即符合刑事訴訟法第152 條另案扣押之要件
    ，故本案扣押並無違法之處，扣案子彈自有證據能力。
貳、實體方面
一、訊據被告固不否認有於前開時、地，為警在被告住處房間床
    舖旁置放之鐵盒內查獲扣案子彈等情，惟矢口否認有何違反
    槍砲彈藥刀械管制條例犯行，辯稱：該鐵盒是吳順興交給伊
    ，委請伊代為保管，伊將鐵盒放置在床鋪旁，並不知道盒內
    放置有扣案子彈。況且，伊是將鐵盒放置在床鋪木頭地板上
    ，舉目明顯可見，伊若有意寄藏子彈，警員執行搜索時，自
    得將該鐵盒丟棄於窗戶外，斷然無可能將該鐵盒放置在明顯
    處而遭警員查獲之理云云。經查：
  (一)本件係證人羅賢榮持本院核發搜索票於前揭時間、地點執行
    搜索時，在被告房間床鋪旁發現以鐵盒裝放有扣案子彈30顆
    ，嗣經證人羅賢榮目視該子彈結果，認涉及犯罪，乃予以扣
    押等情，業經被告於警詢及偵查中所是認（見98年度偵字第
    12426 號偵查卷第5 頁、第25頁），核與證人羅賢榮於本院
    審理中（見本院98年8 月20日審理筆錄第2 頁至第5 頁）證
    述情節均相符合，此部分之事實，應堪認定。又扣案子彈經
    送請內政部警政署刑事警察局鑑定結果，其中29顆子彈，均
    係口徑9mm 制式子彈，且經試射皆可擊發，認均具殺傷力；
    另子彈1 顆為非制式子彈，由金屬彈殼組合直徑8.9mm 金屬
    彈頭而成，經試射可擊發，認具殺傷力，此有該局98年5 月
    26日刑鑑字第0980066750號鑑驗書1 份在卷可憑（見本院卷
    附），亦足認本案扣案子彈均具殺傷力甚明。
  (二)雖被告辯稱該子彈係吳順興所委託代為保管之物，伊並不知
    盒內放置有子彈云云。惟查：
  (1)依證人羅賢榮於本院審理中證稱：搜索過程中被告有面露慌
    張神色，被告在現場時，伊問被告子彈是不是你的，被告回
    答說不是，是朋友寄放在這邊的，被告沒有說不知道盒內有
    子彈等語（見本院98年8 月20日審理筆錄第3 頁、第6 頁）
    ，顯見被告於警員前來其住處執行搜索且查獲鐵盒內放置有
    子彈時，僅對警員陳述該鐵盒係他人所有，並未見被告有向
    警員表示不知鐵盒內放置有子彈之情。而被告是否知悉吳順
    興所交付之鐵盒內藏放有子彈情節，攸關清白，被告亦當知
    之甚詳，其竟未於警員起獲該子彈之際，立即向警員說明之
    ，則被告事後始於警詢中供稱不知該鐵盒內放置有子彈云云
    ，是否屬實，實非無疑。
  (2)又依被告於警詢中供稱：警員查扣的30顆子彈是吳順興之人
    所寄放，吳順興說所有事就將一盒東西請伊保管，該盒子沒
    有上鎖等語（同前偵查卷第5 頁），足見吳順興所交付之鐵
    盒，並無上鎖，且甚為容易開啟檢視內容物。又以一般人在
    受託保管物品，即便是朋友，因恐有危險性（如爆裂物等）
    或涉及犯罪，為保護自己人身安全，受託人無不向委託人詳
    細詢問託管物，甚或會自行打開盒袋查看究竟。況依本案鐵
    盒並未上鎖，打開檢視，亦無任何困難情形，被告自始當即
    對吳順興所交付之鐵盒內係放置有子彈物品了然於胸。
  (3)再觀諸被告並不否認知悉吳順興早於95年、96年間已死亡之
    事實（同前偵查卷第5 頁），且經檢察官再詢問被告既已知
    悉吳順興死亡後，何以不將該盒子丟棄時，被告則答稱：因
    吳順興當初有交代說那些東西很重要，並要伊不要打開看等
    語（同前偵查卷第25頁）。然以被告所稱吳順興於寄託之際
    已告知此物品甚為重要之情形，被告卻於吳順興始亡後，長
    達數年期間，遲遲未加打開檢視處理，此亦不合理，反而更
    足證被告是早已知悉吳順興所委託保管之物即為扣案子彈。
  (4)另參以槍砲彈藥刀械管制條例第12條第4 項之持有子彈罪之
    刑責不輕，且觀諸本案扣案子彈多達30顆，吳順興持有該可
    觀數量之子彈無不小心行事，以免事跡敗露而遭查緝，又豈
    會任令不知情之被告毫無警覺地長時間保管扣案子彈，增加
    遭查緝因而循線破獲己身持有扣案子彈風險之理。益徵被告
    自始即知悉吳順興所委託保管之盒內是放置有制式及具殺傷
    力子彈甚明。
  (5)綜上，被告前開所辯，顯係卸責之詞，不足採信。
  (三)被告另辯稱伊若有意寄藏子彈，警員執行搜索時，自得將該
    鐵盒丟棄於窗戶外，斷然無可能將該鐵盒仍放置在床鋪木頭
    地板上而遭警員查獲之理云云。惟依證人羅賢榮於本院審理
    中再證稱：伊等陪同轄區警員去按電鈴，被告家人來開門，
    伊等就表明身分，且被告家人也認識轄區員警。進去時，被
    告還在睡覺，伊等請被告家人把被告叫下來。出示搜索票給
    被告看，全程都由被告陪同搜索等語（見本院98年8 月20日
    審判筆錄第5 頁）；而被告於本院審理中亦供稱：4 位警員
    進入家中後，跟伊弟弟說要找伊，伊始下樓等語（見本院98
    年8 月20日審判筆錄第6 頁），依此，可知被告是自房間下
    樓後始驚覺警員持搜索票前往其住處，並得在其住處執行搜
    索，則被告於斯時是否有機會或有充足時間能將扣案子彈往
    窗外丟棄，並非無疑。何況，被告終未將扣案子彈往被告所
    指稱之窗外丟棄之原因頗多，實難僅依此即認被告無公訴人
    所指稱之寄藏子彈犯行，是此，亦不足為被告有利之認定。
  (四)又本案被告於警詢、偵查及本院審理中均一再供稱扣案子彈
    是吳順興所委託保管之物（僅辯稱不知吳順興寄放之物是屬
    子彈，惟此部分供述並不可採信，已如前所述），且以現今
    社會受他人委託而代為保管槍枝、子彈等違禁物品，亦時有
    耳聞，及本院亦查無證據足資證明被告此部分所述有不實之
    處，是本院仍認被告是於前揭時、地處所，受吳順興之請託
    ，代為寄藏吳順興所交付以鐵盒裝放有口徑9mm 之制式子彈
    29 顆 及直徑8.9mm 之具有傷殺力子彈1 顆，並將之藏置於
    其位於臺北市○○區○○路333 巷5 弄2 號住處房間床鋪旁
    。
  (五)綜上所述，被告前揭所辯，顯係卸責之詞，不足採信。本件
    事證明確，被告犯行洵堪認定，應依法論科。
二、按寄藏與持有，均係將物置於自己實力支配之下，但「寄藏
    」之受人委託代為保管，其保管之本身所為之「持有」，既
    係「寄藏」之當然結果，法律上自宜僅就「寄藏」行為為包
    括之評價，不應另就「持有」予以論罪（參看最高法院74年
    臺上字第3400號判例）。故核被告所為，係犯槍砲彈藥刀械
    管制條例第12條第4 項未經許可寄藏子彈罪。爰審酌被告於
    犯罪後，猶否認犯行，雖無足採，惟本案被告僅單純受人之
    託而寄藏子彈，並未持之為其他犯罪，對社會治安尚未造成
    實際危害，且因一時失慮致犯本案，犯罪情節尚非重大等一
    切情狀，量處如主文所示之刑，並就有期徒刑及罰金部分，
    分別諭知易科罰金、易服勞役之折算標準。扣案口徑9mm 制
    式子彈19顆（原扣案子彈30顆，其中口徑9mm 之制式子彈29
    顆，並經採樣10顆經鑑定試射擊發，已喪失子彈效用，而滅
    失；另直徑8.9mm 之具有傷殺力子彈1 顆，經鑑定試射擊發
    ，亦已喪失子彈效用滅失，均無庸諭知沒收）為違禁物，均
    依刑法第38條第1 項第1 款規定宣告沒收。至裝放扣案子彈
    之鐵盒乃係吳順興所有，非被告所有之物，本院無從對之宣
    告沒收。
據上論斷，應依刑事訴訟法第299 條第1 項前段，槍砲彈藥刀械
管制條例第12條第4 項，刑法第11條前段、第41條第1 項前段、
第42條第3 項前段、第38條第1 項第1 款，判決如主文。
本案經檢察官李濠松到庭執行職務。
中    華    民    國    98    年    8     月    31    日
                          臺灣臺北地方法院刑事第十七庭
                                審判長法  官  劉煌基
                                      法  官  葉力旗
                                      法  官  賴淑美
以上正本證明與原本無異。
如不服本判決，應於收受送達後10日內向本院提出上訴書狀，其
未敘述上訴之理由者並得於提起上訴後10日內向本院補提理由書
（均須按他造當事人之人數附繕本）「切勿逕送上級法院」
                                      書記官  許翠燕
中    華    民    國    98    年    9     月    3     日
本案論罪科刑法條：
槍砲彈藥刀械管制條例第12條第4項
未經許可，持有、寄藏或意圖販賣而陳列子彈者，處5年以下有
期徒刑，併科新臺幣3百萬元以下罰金。


司法院資訊處製作；財團法人民間司法改革基金會備份。
